臺灣臺北地方法院交通事件裁定　　　　 94年度交聲字第401號
原處分機關　臺北市交通事件裁決所
異議人即
受處分人　　郭靖廷
　　　（原名甲○○）
上列受處分人即異議人因違反道路交通管理處罰條例案件，對於
台北市交通事件裁決所中華民國八十九年十一月九日北市裁三字
第裁22-ABU485709號及九十四年四月二十一日北市裁二字第裁22
-ACV701561號違反道路交通事件裁決書所為之處分，聲明異議，
本院裁定如下：
    主  文
台北市交通事件裁決所九十四年四月二十一日北市裁二字第裁22
-ACV701561號違反道路交通事件裁決書之處分撤銷。
郭靖廷汽車駕駛人，使用註銷之駕駛執照駕駛機器腳踏車，處新
台幣陸仟元。
其餘聲明異議駁回。
    理  由
一、聲明異議意旨略以：一次的疏忽而後要付出如此大的代價，
    多少次的罰鍰，汽車數萬變拾幾萬我們甘心付，因為沒錢，
    當然要被加倍罰，雖然最徽去貸款付罰款也都願意，機車也
    一樣罰款加倍，沒錢一定要付，車子也已正當行政處分，難
    道看不出來我們不是有意或疏忽，錯願意被罰，但罰的要有
    道理，吊銷駕照我不能接受，罰款也沒逃過，加倍沒異議，
    只因行政條款吊銷駕照。也沒有收到ABU485709裁決書，故
    無法到案即遭逕行註銷駕照，不合程序，那是姐姐收到後又
    無告知，所以根本完全不知此事，請撤銷原處分，並免罰此
    案等語。而原處分機關裁決處分意旨以：異議人（即受處分
    人甲○○，於九十二年十月十四日更名為【郭靖廷】）於九
    十四年四月七日下午五時十分許騎乘ATA-891號重型機車行
    經復興南路二段八二號，為台北市政府警察局大安分局員警
    攔檢舉發「駕照易處逕註期間駕車者」，後經本所（台北市
    交通事件裁決所）查詢電腦登錄駕照資料顯示，異議人所有
    重型機車駕照業經本所易處註銷在案（九十一年十一月一日
    至九十二年十月三十一日止），後經本所改依「未領有駕駛
    執照駕車」違規，依道路交通管理處罰條例第二十一條第一
    項第一款規定，裁處罰鍰新台幣六千元等語。
二、按受處分人不服道路交通管理處罰條例第八條主管機關所為
    之處罰，得於接到裁決書之翌日起二十日內，向管轄地方法
    院聲明異議，道路交通管理處罰條例第八十七條第一項定有
    明文；次按交通法庭認聲明異議不合法律上之程式或其異議
    權已喪失者，應以裁定駁回之，道路交通案件處理辦法第十
    八條前段亦設有明文規定。至於主管機關依道路交通管理處
    罰條例第六十五條之易以處分，係對於已不得異議之主管機
    關裁決（即逾異議期間或聲明異議經法院裁定確定），受處
    分人不依該裁決繳納罰鍰或不繳送汽車牌照、駕駛執照者，
    易以處分以逕行註銷、吊銷汽車牌照或駕駛執照，此觀諸該
    條自明。
三、經查：(一)異議人郭靖廷（原名甲○○）於八十九年六月二十
    四日騎駛車號AJN-405號重型機車行經台北市○○○路○段
    時因未戴安全帽為台北市政府警察局萬華分局警備隊警員攔
    停當場填製舉發違反道路交通理事件通知單交由異議人簽收
    ，並經台北市交通事件裁決所於八十九年十一月九日北裁三
    字第裁22-ABU485709號裁決書，裁處甲○○「一、罰鍰新台
    幣伍佰元整。罰鍰限於八十九年十二月九日前繳納。二、上
    開罰鍰逾期不繳納之處分：(1)自八十九年十二月十日起易處
    吊扣駕駛執照一個月，並限於八十九年十二月二十四前繳送
    。(2)八十九年十二月二十四前未繳送駕駛執照者，自八十九
    年十二月二十五日起易處吊銷，並逕行註銷駕駛執照。(3)駕
    駛執照吊（註）銷後，自八十九年十二月二十五日起一年內
    不得重新考駕駛執照。」，而於八十九年十一月十六日送達
    至台北市○○區○○路二段五○巷八弄一號由設籍並居住上
    址之許瑞英（民國五十五年三月二十九日出生，已成年，為
    異議人之妻許淑惠之姊，已據異議人供明在卷，並有法務部
    戶役政連結作業系統在卷可稽）收受，已據異議人供述甚詳
    ，並有台北市交通事件裁決所北市裁三字第裁22-ABU485709
    號違反道路交通管理事件裁決書、中華民郵政掛號收件回執
    影本在卷足稽；(二)異議人自八十六年十月六日即將戶籍設在
    台北市○○區○○路二段五○巷八弄一號，迄至九十一年四
    月十一日遷至台北市○○區○○路一○八號三樓，而向監理
    單位登記之住址則係台北市○○區○○路二段五○巷八弄一
    號，並未辦理登記一節，為異議人所自承，並有異議人全戶
    戶籍資料查詢結果一紙在卷可稽，又台北市○○區○○路二
    段五○巷八弄一號為異議人之配偶之父母及姊姊許瑞英居住
    上址，平時信函郵件即係其等代為受並轉交，亦據異議人於
    九十四年五月十九日本調查時陳述：「…（你的信件寄到西
    園路是否有人會通知你去領取？）有時候會，有時候忘…（
    你會不會回去？）我太太會回去，我比較少，我太太大概半
    個月到一個月會回去一次…」等詞綦詳。(三)而處理違反道路
    交通管理事件，有關文書送達之規定，依行政程序法之規定
    ，又送達於應受送達人之住居所、事務所或營業所為之。於
    應送達之處所不獲會晤應受送達人時，得將文書付與有辦別
    事理能力之同居人、受僱人或應送達處所之接收郵件人員，
    再送達，不能依前二條規定為之者，得將文書寄存送達地之
    地方自治或警察機關，並作送達通知書兩份，一份黏貼於應
    受送達人住居所、事務所、營業所或其就業處所門首，另一
    份交由鄰居轉交或置於該送達處所信箱或其他適當位置，以
    為送達。前項情形，由郵政機關為送達者，得將文書寄存於
    送達地之郵政機關。寄存機關自收受寄存文書之日起，應保
    存三個月，違反道路交通管理事件統一裁罰標準及處理細則
    第五條、行政程序法第七十二條第一項前段及第七十三條第
    一項、第七十四條定分別定有明文。是以台北市交通事件裁
    決所北市裁三字第裁22-ABU485709號違反道路交通管理事件
    裁決書既已於八十九年十一月十六日由居住在異議人戶籍地
    ，且與異議人有姻親關係之親屬許瑞英收受，雖然異議人供
    稱僅戶籍設在台北市○○區○○路二段五○巷八弄一號，並
    未居住上址，然而異議人向監理單位登記之地址為台北市○
    ○區○○路二段五○巷八弄一號，未辦理變更登記，其咎已
    在己，自應承擔未能收受通知之責，從而台北市交通事件裁
    決所北市裁三字第裁22-ABU485709號違反道路交通管理事件
    裁決書送達於異議人之戶籍地，就此即難認有何違誤之處，
    況上開裁決書係由居住該戶籍地，並與異議人有姻親關係之
    親屬許瑞英代為收受，堪認上開裁決書已合法送達於異議人
    ，異議人呂紹昱指摘上開裁決書書送達不合法，洵不足採。
    。而上開裁22-ABU485709號裁決書已於八十九年十一月十六
    日送達至至台北市○○區○○路二段五○巷八弄一號由居住
    上址與異議人有姻親關係之親屬許瑞英收受，異議人遲至九
    十四年四月二十一日始具狀向台北市交通事件裁決所對上開
    裁決書處分聲明異議，揆諸首揭說明，已逾道路交通管理處
    罰條例第八十七條第一項所定之二十日不變期間，其對裁22
    -ABU485709號裁決書處分聲明議異不合法律上之程式，且無
    從補正，此部分自應予以駁回。(四)道路交通管理處罰條例第
    二十一條第一款及第六款分別規定「未領有駕駛執照」與「
    使用註銷之駕駛執照」駕車者之處罰，前者即係俗稱「無照
    駕駛」，除從未考領駕照者外，尚包括依法註銷駕照後，已
    繳回監理機關銷燬或未繳回而遺失或其他原因未持用者，後
    者則僅指駕照經依法註銷後未繳回監理機關銷燬，而仍隨身
    攜帶持用駕車者，二者之行為不同，處罰之條款亦不同。如
    前所述，台北市交通事件裁決所北市裁三字第裁22-ABU4857
    09號裁決書已於八十九年十一月十六日送達至台北市○○區
    ○○路二段五○巷八弄一號由居住上址與異議人有姻親關係
    之親屬且有辨別事理能力之許瑞英收受，該件裁決書自屬於
    八十九年十一月十六日已合法送達於異議人，並於逾二十日
    未經聲明異議而確定，而異議人未於前揭裁22-ABU485709號
    裁決書裁處之期限內繳納罰鍰，逾罰鍰繳期限後亦未依限繳
    送易處吊扣之駕照之情，為異議人所坦認，從而台北市交通
    事件裁決所於異議人逾期未繳納裁22-ABU485709號裁決書裁
    處之罰鍰五百元，且逾罰鍰繳期限後亦未依限繳送易處吊扣
    之駕照，而於九十一年十一月一日易處逕行註銷異議人自用
    小客車駕駛執照，依道路交通管理處罰條例第六十五條第一
    項第三款規定而對該裁決易處以逕行註銷，洵無違誤，又異
    議人於九十一年十一月一日經台北市交通事件裁決所易處逕
    行註銷駕照後至今未重新考領汽車駕駛執照一節，此亦為異
    議人供明在卷，是異議人於九十四年四月七日上午五時十分
    許騎駛車號ATA-891號自用小客車行經台北市○○路○段八
    二號前為警攔下時出示已經台北市交通事件裁決所易處以逕
    行註銷之重型機車駕照供警查驗，自是屬道路交通管理處罰
    條例第二十一條一項第六款之「使用註銷之駕駛執照駕駛機
    器腳踏車」之違規行為，是知異議人前述主張：「…沒有收
    到ABU485709裁決書，故無法到案即遭逕行註銷駕照，不合
    程序，那是姐姐收到後又無告知，所以根本完全不知此事…
    」云云，而就裁22-ACV701561號裁決書處分聲明異議即無理
    由，惟原處分機關依道路交通管理處罰條例第二十一條一項
    第一款之「未領有駕駛執照駕車」規定，裁處異議人罰鍰六
    千元，即有未洽。
四、綜上論述，關於台北市交通事件裁決所中華民國八十九年十
    一月九日北市裁三字第裁22-ABU485709號違反道路交通事件
    裁決書所為之處分已逾道路交通管理處罰條例第八十七條第
    一項所定之二十日不變期間，聲明異議不合法律上之程式，
    且無從補正，應予駁回；關於九十四年四月二十一日北市裁
    二字第裁22-ACV701561號違反道路交通事件裁決書所為之處
    分，受處分人確有「使用註銷之駕駛執照駕駛機器腳踏車」
    之違規行為，惟原處分機關既有前揭違誤，自應由本院將此
    部分之處分撤銷，審酌異議人違規之情節，對大眾行車安全
    所構成危害之輕重等情狀，量處如主文二所示之罰鍰。
五、依道路交通案件處理辦法第十八條前段、第二十前段，道路
    交通管理處罰條例第二十一條第一項第六款，裁定如主文。
中　　華　　民　　國　　94　　年　　6 　　月　　30　　日
                               臺灣臺北地方法院交通法庭
                                      法  官 林婷立
上正本證明與原本無異
如不服本裁定，應於裁定送達後五日內向本院提出抗告狀。
                                      書記官 王曉雁
中　　華　　民　　國　　94　　年　　7 　　月　　1 　　日
